臺灣臺北地方法院小額民事判決
110年度北小字第3479號
原      告  董雲翔  

訴訟代理人  劉天如  
被      告  臺北市私立首選文理短期補習班即李霙仟


訴訟代理人  范瑋峻律師
複 代理 人  劉迦安律師
被      告  詹育仁  
上列當事人間請求返還款項事件，本院於民國一百一十一年四月
六日言詞辯論終結，判決如下︰
    主    文
被告臺北市私立首選文理短期補習班即李霙仟應給付原告新臺幣
伍萬元，及自民國一百一十年七月二十七日起至清償日止，按年
息百分之五計算之利息。
原告其餘之訴駁回。
訴訟費用新臺幣壹仟元由被告臺北市私立首選文理短期補習班即
李霙仟負擔五分之三，餘由原告負擔。
本判決第一項得假執行。但被告臺北市私立首選文理短期補習班
即李霙仟如以新臺幣伍萬元為原告預供擔保，得免為假執行。
    事    實
甲、原告方面：
一、聲明：被告應連帶給付原告新臺幣（下同）八萬二千一百二
    十五元，及自起訴狀繕本送達之翌日起至清償日止，按年息
    百分之五計算之利息。
二、陳述略稱：
  ㈠緣被告臺北市私立首選文理短期補習班（下稱首選補習班）
    即李霙仟、工作人員即被告詹育仁於民國一百零八年以「學
    測聯招百大名校直升班（保證班），港澳台境外課程」（下
    稱系爭課程）招生文件招募高中學生規劃港澳台境外課程，
    原告於一百零九年一月十二日、一百零九年一月十八日及一
    百零九年四月六日分別交付一千元、六萬八千九百九十元、
    三萬九千六百元，合計十萬九千五百九十元給被告首選補習
    班作為系爭課程之補習費，然於原告支付課程學費給被告首
    選補習班後，上述招生及廣告文件中所載課程藉口因嚴重特
    殊傳染性肺炎（COVID-19）（下稱系爭疫情）因素而未履行
    ，惟被告拒絕退還未開系爭課程之學費及費用，爰依契約法
    律關係提起本件訴訟，請求被告連帶返還百分之七十五的費
    用八萬二千一百二十五元及法定利息（原告係以十萬九千五
    百元的四分之三計算出八萬二千一百二十五元）。
　㈡系爭課程並未依照招生刊物及承諾辦理北京大學博士柳泰宇
    一百零九年五月十八日至同年月二十二日之「北大首選港澳
    台境外專班/恐怖猜題」的實體課程，及未履行兩造間協議
    辦理包機帶團出境考試事宜，被告承諾之保證班的選填志願
    等責任均未履行。對被告首選補習班基本資料沒有意見。原
    告幫訴外人董若堯繳補習費，後來有上境內課程，沒上境外
    課程。被告提出的廣告跟收據報名的班別都有標示境外課程
    ，不是贈品，而且是保證班，境外一週衝刺營有柳泰宇博士
    的恐怖猜題，公布成績以後沒有提供落點分析的攻略，沒有
    提供保證錄取百大名校。原告起訴請求的金額是繳費金額的
    百分之七十五，係因四項保證的服務只提供一項。
　㈢被告應連帶給付係因首選補習班負責人是李霙仟，李霙仟是
    負責人也是僱用人，另外就原告所知首選補習班是獨資，被
    告詹育仁是受僱人，應該要負連帶賠償的責任，在一百零九
    年七月十五日學生要出發前，被告詹育仁說柳泰宇博士準備
    好要視訊，要原告準備好，被告詹育仁要原告下載ZOOM軟體
    ，技術上沒有問題，但是從頭到尾都沒有做到恐怖猜題，一
    百零九年八月十六日學生考完返台，也是由被告詹育仁提供
    退費聲請書給學生家長，若課程有上完，為何要填寫退費聲
    請書。
　㈣被告於一百零九年七月十五日下午七時即學生出境參加境外
    課程前兩天，曾向學生即訴外人董若堯、呂羿萱、林岳彤、
    左蕙菱、許芷寧等五名學生及學生家長開會商議境外課程注
    意事項並提出承諾，惟被告詹育仁另於一百零九年八月十六
    日下午自行提供退費申請書給原告及其他三名家長，同時被
    告主動告知原告在「首選文教退班退費申請表」的「退班原
    因」欄位中填寫「境外課程未開」。
　㈤茲因被告二人於學生出發前四十八小時，仍承諾提供柳泰宇
    博士考前課程，原告及其他學生與家長才決定冒著疫情及自
    費負擔來回機票及二十八天隔離間食宿的風險與成本，前住
    香港參加境外課程，但在港期間，被告並未履行承諾。又在
    學生返臺後由被告主動自述「境外課程未開」而提供退費單
    。由原告提供廣告協議書中載明：必須參加「考試前最後一
    週在大陸舉辦境外衝刺課程」協議始為有效，但經原告及其
    他家長舉發後，被告卻辯稱境外課程為贈品，若課程為「贈
    品」又怎能視為廣告協議書中之被告應負擔義務？即便為贈
    品，被告仍應依照民法第四百一十條及第四百一十一條規定
    ，顯有故意及重大過失，故應負賠償之責任。肇因於以上被
    告之重大過失，雖已提供給付（境內課程），但給付的內容
    不完全（境外課程、選填志願服務及考取協議書中之百大名
    校），所以並不符合契約宗旨（繳費收據、招生廣告、協議
    書），是故依民法第二百二十六條之規定，請求全部不履行
    之損害賠償。
　㈥對臺灣臺北地方檢察署（下稱臺北地檢署）一一○年度偵字第
    九三七九號不起訴及再議駁回全卷沒有意見。關於被告抗辯
    有線上開設境外課程，並非如原告所述沒有開設境外課程部
    分，被告沒有開設境外課程，一百零九年七月十五日被告在
    公開的會議中證實境外課程已經由柳泰宇博士安排以視訊方
    式於考前一週告知考題，因為沒有開境外課程，所以訴外人
    董若堯也沒有辦法參加境外課程。依照收到被告補習班的廣
    告物，簡章保證書錄取百大名校，提供填寫志願輔導，原告
    沒有拿到保證書，收到的收據上面報名班別正式名稱叫做「
    學測聯招百大名校直升班（保證班），港澳台境外課程」（
    即系爭課程）。境外課程是報名的正式班別，不是贈品，一
    百零九年七月十五日承諾視訊課程，另外被告一再用線上輔
    導混淆收據上載明的境外課程，所謂的線上輔導的話術在過
    去提供給家長的文件中從未出現過，被告說當時有法令規定
    禁止出團，然被告有帶隊前往香港應試之照片。
　㈦被告李霙仟係於一百零八年八月始經營首選補習班，被告詹
    育仁於同年十一月二十日才到職，而同年所舉行之港澳臺聯
    招考試日期為五月十八日，顯見在一百零九年原告報名境外
    課程前，被告都沒有承辦境外課程及帶團出境考試的事實，
    但被告在會中卻多次引用過去經驗來凸顯補習班有執行跨境
    課程及恐怖猜題的能力。被告答辯二狀第三頁還有招生廣告
    物強調：「注意！當日講座繳費即可劃位，七日內繳清本課
    程完全贈送！」，而上述講座日期為一百零九年二月一日，
    就繳費記錄證明，原告遲至一百零九年四月六日才繳清補習
    費用，顯已超過被告「贈送限定時間」。因此除證明境外課
    程已非贈品外，再由被告所提供的正式用印的繳費收據上報
    名班別，也載明系爭課程，正式用印的收據中也未有任何「
    贈送」或「贈送」相關訊息，可證七天五夜的境外課程與贈
    送無關，參照招生文件可證，七天五夜的境外課程係由原告
    報名付費「保證班」後有償取得，並非原告無償取得，若原
    告未支付上述課程學費，即不能取得此「境外課程」。
　㈧關於錄音檔原告所提補充理由二狀都有標示被告二人的說法
    ，因為已經根據聲音註明說話的人。被告在收取原告繳交的
    補習費後，除了未依照短期補習班設立及管理準則第二十三
    條及臺北市短期補習班管理規則第二十九條掣給正式收據外
    ，也未依照招生文件、繳費收據及會議時承諾事項履行義務
    ，另以較雙方約定價值為低之作為混充給付，在學生赴港應
    試返臺後，也拒絕負起落點分析及選填志願輔導等責任。
　㈨原告與其他四名學生家長於一百零九年八月十六日在被告補
    習班要求被告返還未履約部分之費用時，被告詹育仁提供「
    首選文教退班申請表」交原告等填寫，並告知退班原因填寫
    「境外課程未召開」。而被告詹育仁卻於一百一十年十月二
    十七日言詞辯論期日當庭辯稱係依「規定」提供退費單，詎
    料日後此申請表竟成為被告不履行義務之卸責工具。經查短
    期補習班設立及管理準則及臺北市短期補習班管理規則，皆
    未規定補習班業者必須在學生課程結束後仍應接受退班申請
    ，故被告此舉明顯有意使原告陷於錯誤，以撇清日後之法律
    責任。嗣於一百零九年八月二十四日補習班同期同學即訴外
    人林岳彤及左惠菱，前往被告首選補習班依約尋求選填志願
    服務時，遭被告李霙仟等人以林、左已不是首選補習班的學
    生而報警驅趕，被告李霙仟更在首選補習班中公開地以「不
    要臉的學生！」等話語羞辱女同學們。 
　㈩參照被告招生文件及報名收據，依照「短期補習班補習服務
    契約書應記載及不得記載事項」第十七條：附件效力及契約
    分存本契約之附件及相關廣告視為本契約之一部分。被告應
    負起原告子弟錄取指定學校責任，在原告子弟已盡履約義務
    的狀況下，被告並未實現保證內容。繳費收據所註明之班別
    即為保證班，招生廣告有註明「百大名校合約保證班」，合
    約保證未達目標依約退費等資訊。依民法上之承攬契約，係
    以完成一定之工作為目的，本件自始即約定「保證錄取」，
    故應屬承攬契約，倘發生可歸責承攬人事由，則契約終止後
    ，則承攬人顯未完成約定之工作，自應返還已受領之報酬，
    學生迄今未錄取大陸地區學測聯招百大名校，被告當應返還
    各項費用。
　被告所提不爭執事項不符，第一點原告一百零九年一月十二
    日報名的班別為「學測聯招百大名校直升班保證班港澳台境
    外課程」，不是被告李霙仟所說述開設於臺灣境內地區之「
    學測聯招百大名校直升班」，有原告所提被告補習班文宣、
    收費證據及被告辯論意旨狀第二頁第十五行可證明是保證班
    ，保證內容為錄取大陸地區九八五/二一一頂尖大學，過去
    文件和訴訟過程中的證物從來沒有一件有標示臺灣境內地區
    的字眼；第二點不符的部分學測聯招百大名校直升班保證班
    課程內容包括香港地區的境外課程，其他答辯不符的部分為
    補習學生即訴外人林岳彤和左慧菱都是港澳台聯招專班學生
    和原告的孩子一起上課，一起參加一百零九年七月十五日的
    境外課程會議，搭同班飛機，住同一旅館隔離，在同一考場
    考試，一起在一百零九年八月十六日向被告詹育仁要求退還
    境外課程費用。被告的招生文件（參本院卷第十六頁）有載
    明瑕疵擔保的違約條款就是百大名校合約保證班學生若未錄
    取就依約退費，所以不應只是退還所謂二萬元的境外課程費
    ，而應是全額退費。
　原告是依照被告補習班提供的文件報名百大名校直升保證班
    ，被告補習班有書面承諾錄取率百分之百，未達目標依約退
    費，在原告與孩子皆有履行義務的情況下，被告應依照合約
    及法律關係負擔相關賠償責任。
三、證據：提出系爭課程廣告文宣影本一件、被告補習班家長收
    執聯收費收據影本一件、網路銀行轉帳記錄影本一件、首選
    文教退班費申請表影本一件、臺北市政府消費者保護官協商
    消費爭議紀錄（處理書）影本一件、一百零九年七月十五日
    錄音譯文一件、一百零九年七月十五日錄音光碟一片、被告
    詹育仁一百零九年十二月十六日警察局調查筆錄影本一件、
    一百零八年港澳台聯招事項網頁資訊影本一件、一百零九年
    八月二十四日錄音譯文一件、一百零九年八月二十四日錄音
    光碟一片及被告戶籍謄本二件為證。
乙、被告方面：
壹、被告首選補習班即李霙仟方面：
一、聲明：㈠原告之訴駁回；㈡如受不利判決，願供擔保請准免為
    假執行。
二、陳述略稱：
  ㈠原告起訴請求返還價金，然參原告提出之招生簡章、退費申
    請書、臺北市政府消費者保護官協商消費爭議案紀錄及繳費
    收據，可知與原告成立契約關係並非係被告二人，則原告於
    本件訴請被告二人應給付若干金額時，應先敘明其法律上之
    請求權為何外，甚至包括為何被告二人與原告間成立何種契
    約，否則被告二人對於原告並無任何法律上之權利義務，何
    來對其有給付之責？此顯然使被告二人無從答辯外，足徵被
    告顯非原告請求返還價金之債務人，被告之當事人適格顯有
    欠缺。對被告首選補習班基本資料沒有意見，原告所購買的
    課程是境內開課，原告的子女都有來上課，境外課程是贈送
    的，因為系爭疫情關係香港當地不准有開設群聚的行為，所
    以補習班改成線上課程的方式處理。
　㈡原告子女是報名補習班考大陸高考的課程，補習班都有在收
    據所載的修業期限內開立相關課程，補習班都有依照契約履
    行，至於原告所稱的保證班，保證班有保證書，保證書上均
    有載明退費的條件，原告的兒子並不符合退費條件。退費聲
    請書的部分是因為教育局有規定就算學生上完課程要聲請退
    費，補習班還是要受理，但是退費的金額還是依照法規的規
    定處理。
　㈢原告所稱之「境外課程」即為「考前衝刺營」，此為被告補
    習班自行吸收成本且「免費」提供給有報名「大陸九八五/
    二一一頂尖大學保證班」之學生，於招生簡章中亦明確載明
    為「贈送」之課程，且配合當地政府防疫政策，改採線上課
    程，課程內容與原告所報名之港澳台聯招專班原附贈之考前
    衝刺班相同，僅係上課方式從實體改為線上，足見被告有依
    約給付港澳台聯招專班課程，原告主張被告給付不能云云，
    顯無理由。原告報名系爭課程，其課程內容係於一百零九年
    二月一日至一百零九年五月十五日，於被告補習班教授國文
    、英文、數學等考試科目，並提供報名系爭課程之學員額外
    之早鳥優惠即系爭課程宣傳文宣之特別說明部分所載「本班
    大陸考前衝刺營，即『北大首選-港澳台恐怖猜題』，屬『獨家
    考前機密猜題』特殊課程，價值二萬元，其中機票、住宿、
    餐費等需自行付費。本班因採包機前往，名額有限，暫無對
    外開放報名，目前僅提供本班港澳台聯招學生優先，並依照
    繳費先後順序，採『預約制』，額滿為止，敬請把握機會！（
    注意！當日講座繳費即可劃位，七日內繳清本課程完全贈送
    !）」，足見大陸考前衝刺營（即原告所稱境外課程）係提
    供給搶先報名並繳清款項之學員額外之早鳥優惠，本非原告
    與首選文理補習班簽訂之系爭課程範圍。系爭課程內容，原
    告董雲翔之子女董若堯業於一百零九年二月一日至一百零九
    年五月十五日，於被告補習班學習國文、英文、數學等考試
    科目，被告均有依約開班授課，有授課紀錄可徵。
　㈣又「考前衝刺營」部分，乃係類似於臺灣升學考試前之衝刺
    班，僅授課地點位於中國大陸地區之不同，且於系爭疫情嚴
    重時，為因應香港特區政府於一百零九年六月公告之隔離及
    限聚令，均有配合當地政府法令規定，讓報考學生改採線上
    輔導方式進行衝刺營課程，甚至在香港考區疫情嚴重時，都
    有適時將相關資訊通知學生，否則被告老早在疫情爆發前，
    就有先規劃好系爭聯招考試所需之機加酒費用供學生繳納，
    惟因疫情過於嚴重加上系爭聯招考試無期限延滯考試時間，
    被告在得知考試時間確定在一百零九年八月三日至四日考試
    時，被告就馬上聯繫雄獅旅行社之業務人員詢問能否安排機
    位包團方式，讓有參與考試的學生可以飛過去參加考試，惟
    該業務人員表示礙於臺灣政府法令無法出團，遂被告才無法
    按照原先規劃以包團方式飛去香港考區應試，此有被告與雄
    獅旅行社業務人員之對話紀錄及相關禁止組團出國新聞可憑
    ，由此可知對於「考前衝刺營」無法順利舉辦亦係因疫情所
    致，非因可歸責於被告事由，至臻明確。　
　㈤更遑論縱因香港特區政府於一百零九年六月公告之隔離及限
    聚令，致「考前衝刺營」無法於香港當地以面對面方式教學
    ，遂改採線上輔導方式為之，原告董雲翔之子女董若堯亦有
    準時參與，並由老師輔導講解，更有甚者，雖礙於臺灣政府
    法令無法以包團方式飛去香港考區應試，被告仍為學生最大
    安全著想，提供帶隊老師及香港當地之導遊，陪同搭機並協
    助前往應試之學生入住防疫旅館與安排飲食等服務，惟原告
    拒絕此項服務，執意自行前往香港應試，然在港期間仍有網
    路連線參與線上輔導，顯見被告有依約履行其給付義務，原
    告主張被告債務不履行云云，顯無理由。
　㈥對臺北地檢署一一○年度偵字第九三七九號不起訴及再議駁回
    全卷沒有意見。原告報名之班別是一百零九年二月一日至五
    月十五日於臺灣地區提供國英數等課程，就原告所稱之境外
    課程即考前衝刺營的部分於簡章正下方有註明特別贈送價值
    二萬元，且原告表明有參與境內課程，足見被告有依約履行
    。禁止出團的部分是由學生與家長各自訂機票，被告是派遣
    老師前往協助，依法規沒有成團。
　㈦就原告提出之一百零九年七月十五日會議錄音檔，因聲源眾
    多，且譯文未標示該段對話係何人所言，致被告無法為實質
    上答辯，錄音檔其實講話的聲音很多，不知道哪句話到底是
    誰說的，原告報名的是一百零九年二月一日到一零九年五月
    十五日的在臺灣地區教授之國、英、數等考試科目，也都有
    上課，原告所稱的考前衝刺營如簡章是額外贈送，且被告因
    應疫情改為線上輔導並給予題目供原告子女作答，事後有輔
    導講解，足見被告均有依約履行。另原告提出一百零九年八
    月二十四日之錄音檔，其中訴外人林岳彤、左蕙菱均非報名
    港澳台聯招專班之學生，且內容陳述之人為何人無法確認，
    錄音內容與本案無關，被告對錄音檔形式及實質上均爭執。
　㈧退萬步言，縱認被告針對境外課程部分有債務不履行（假設
    語，惟被告否認），參酌招生簡章「北大首選-港澳台恐怖
    猜題，屬獨家考前機密猜題特殊課程，價值二萬元，其中機
    票、住宿、餐費等需自行付費」，足見系爭課程僅價值二萬
    元，原告請求被告賠償逾二萬元部分，應無理由。被告有如
    期開設課程，另就境外實體課程係因新冠疫情影響改為線上
    輔導，非因可歸責於被告之事由所致，應無債務不履行之適
    用。
三、證據：提出一○九年度系爭聯招考試之課程活動招生廣告影
    本一件、一百零九年六月二日聯合報報導香港隔離及限聚令
    新聞影本一件、被告與雄獅旅行社業務人員之對話紀錄及相
    關禁止組團出國新聞影本一件、一百零九年度系爭聯招考試
    之課程活動機加酒費用表影本一件、原告子女即訴外人董若
    堯參與線上輔導之紀錄影本一件、被告補習班帶隊前往香港
    應試之照片影本一件、港澳台聯招專班之授課影片截圖影本
    一疊及臺北地檢署一一○年度偵字第九三七九號不起訴處分
    書影本一件為證。
貳、被告詹育仁方面：
一、聲明：原告之訴駁回。
二、陳述略稱：
  ㈠對被告首選補習班基本資料沒有意見。被告詹育仁是被告首
    選補習班的員工，後續處理皆依首選補習班的規定辦理。因
    為不是被告接洽，這筆收據也不是被告開的，付的學費也不
    是被告經手的。有跟原告說明課程是依照簡章上所載，一百
    零九年八月十六日因為疫情的關係很多員工都離職，所以當
    時首選補習班只能由被告來接待原告，原告表示想要退費，
    依照規定就要拿聲請表給原告寫，至於如何退費在聲請表下
    面也有寫相關規定。
　㈡被告跟原告之間沒有債權債務關係，被告就是補習班的員工
    ，原告當初有來補習班聲請退費，就是境外課程沒有如其所
    想的方式召開，要來退費所謂贈品價值的二萬元，當初原告
    要找被告補習班班主任，班主任不在，被告只能拿退費聲請
    單給原告填寫，寫完之後下面簽名是代表被告收到原告聲請
    的文件，至於是否能退費要班主任決定。
三、證據：無。
丙、本院依職權調院臺北地檢署一一○年度偵字第九三七九號刑
    事偵查全卷，及調閱被告首選補習班基本資料。
    理    由
一、程序方面：
　㈠按不變更訴訟標的，而補充或更正事實上或法律上之陳述者
    ，非為訴之變更或追加，民事訴訟法第二百五十六條定有明
    文，此項規定於小額訴訟程序準用之（民事訴訟法第四百三
    十六條之二十三、第四百三十六條第二項參照）。經查，原
    告起訴時以「李霙仟」為被告之一，嗣經被告李霙仟於一百
    一十年十二月九日言詞辯論期日辯稱原告既針對補習班主張
    權利，此部分被告應更正為「臺北市私立首選文理短期補習
    班即李霙仟」，原告當庭表示無意見，同意為此更正，核無
    不合，應予准許。
  ㈡次按訴狀送達後，原告不得將原訴變更或追加他訴，但擴張
    或減縮應受判決事項之聲明者，不在此限，民事訴訟法第二
    百五十五條第一項第三款定有明文；此項規定於小額訴訟程
    序準用之（民事訴訟法第四百三十六條之二十三、第四百三
    十六條第二項參照）。經查，本件原告聲明原主請求金額為
    八萬二千一百九十三元，嗣於一百一十年十月二十七日言詞
    辯論程序中減縮主請求金額為八萬二千一百二十五元，參酌
    前揭規定，程序並無不合，應予准許。 　　
二、原告主張意旨略以：被告以系爭課程招生文件招募高中學生
    規劃港澳台境外課程，原告於一百零九年一月十二日、一百
    零九年一月十八日及一百零九年四月六日分別交付一千元、
    六萬八千九百九十元、三萬九千六百元，合計十萬九千五百
    九十元給被告首選補習班作為系爭課程之補習費，但被告首
    選補習班僅履行境內課程，上述招生及廣告文件中所載境外
    課程、包機帶團出境考試事宜及保證班選填志願等責任均未
    履行，被告詹育仁為受僱人應與被告首選補習班負連帶責任
    ，爰依契約法律關係就已繳十萬九千五百元的四分之三款項
    八萬二千一百二十五元請求被告連帶返還等語。
三、被告首選補習班即李霙仟答辯意旨則以：原告所稱之「境外
    課程」即為「考前衝刺營」，此為被告補習班自行吸收成本
    且「免費」提供給有報名「大陸九八五/二一一頂尖大學保
    證班」之學生，於招生簡章中亦明確載明為「贈送」課程，
    且配合當地政府防疫政策，改採線上課程，課程內容與原告
    所報名之港澳台聯招專班原附贈之考前衝刺班相同，僅係上
    課方式從實體改為線上，足見被告有依約給付港澳台聯招專
    班課程，並提供報名系爭課程之學員額外之早鳥優惠，足見
    大陸考前衝刺營即原告所稱境外課程係提供給搶先報名並繳
    清款項之學員額外之早鳥優惠，本非原告與被告首選補習班
    簽訂之系爭課程範圍，原告主張被告債務不履行顯無理由等
    語置辯。被告詹育仁答辯意旨則以：被告是首選補習班的員
    工，後續處理皆依首選補習班的規定辦理，被告跟原告之間
    沒有債權債務關係等語置辯。
四、兩造對於原告子女董若堯並未錄取大陸九八五/二一一頂尖
    大學之事實並無爭執，兩造爭執重點在於：㈠依兩造契約內
    容，原告子女董若堯是否有參加被告首選補習班之保證班？
    被告首選補習班有無履行保證班之保證義務？㈡原告所稱之
    「境外課程」是否為贈送之課程？被告有無履行該「境外課
    程」？㈢原告以被告就境外課程、包機帶團出境考試及保證
    班保證義務未履行，僅履行境內課程，請求被告連帶給付八
    萬二千一百二十五元及法定利息，是否有據？爰說明如后。
五、按「因可歸責於債務人之事由，致為不完全給付者，債權人
    得依關於給付遲延或給付不能之規定行使其權利。」、「因
    可歸責於債務人之事由，致給付不能者，債權人得請求賠償
    損害。」，民法第二百二十七條第一項、第二百二十六條第
    一項分別定有明文。次按當事人主張有利於己之事實者，就
    其事實有舉證之責任，民事訴訟法第二百七十七條前段定有
    明文。又原告對於自己主張之事實已盡證明之責後，被告對
    其主張，如抗辯其不實並提出反對之主張者，則被告對其反
    對之主張，亦應負證明之責，此為舉證責任分擔之原則（最
    高法院十八年上字第二八五五號裁判意旨參照）。
六、原告主張原告子女董若堯參加被告首選補習班之保證班，但
    未錄取大陸九八五/二一一頂尖大學，保證班選填志願等保
    證義務並未履行等語，經查：
　㈠依招生簡章記載「大陸九八五/二一一頂尖大學保證班」欄位
    下方，區分「文理組班」限時優惠六萬九千九百元及「保證
    班」限時優惠九萬九千九百元（參本院卷第十五頁），原告
    於一百零九年一月十二日、一百零九年一月十八日分別交付
    一千元、六萬八千九百九十元給被告首選補習班，原先既係
    繳納六萬九千九百元之補習費，即參加二月開始之課程，足
    見原先原告子女董若堯實係參加被告首選補習班之「文理組
    班」而非「保證班」，但原告於一百零九年四月六日又給付
    三萬九千六百元，顯已補足「文理組班」與「保證班」之差
    額三萬元（參本院卷第十七頁、第十八頁），被告首選補習
    班既收受款項無異議，應認原告子女董若堯已事後參加「保
    證班」，被告首選補習班依契約應履行保證班之保證義務，
    然原告指摘被告未履行保證班選填志願等責任，兩造對於原
    告子女董若堯並未錄取大陸九八五/二一一頂尖大學之事實
    亦無爭執，足見被告首選補習班確實並未履行保證班之保證
    義務。
　㈡被告首選補習班雖抗辯保證班有保證書，保證書上均有載明
    退費的條件，原告的兒子並不符合退費條件云云，然實際狀
    況是原告已補繳「文理組班」與「保證班」之差額三萬元，
    被告首選補習班卻未開立保證書給原告，被告首選補習班空
    言抗辯原告的兒子並不符合退費條件即無從採信，惟退費範
    圍兩造如何約定，因保證書並未開立給原告致無法確定如何
    依約退費，基於此等情狀，被告首選補習班既未履行保證班
    之保證義務，原告自得基於不完全給付之契約法律關係，依
    民法第二百二十七條第一項、第二百二十六條第一項之規定
    ，請求被告首選補習班返還前揭差額三萬元及法定利息。
　㈢至於原告主張被告詹育仁為受僱人，應與被告首選補習班負
    連帶責任部分，本院認為既係被告首選補習班招生，契約關
    係顯然存在於原告與被告首選補習班間，被告詹育仁並非契
    約當事人，原告本於契約關係對被告詹育仁主張權利，顯屬
    無據，特此敘明。　
七、原告另主張被告未履行「境外課程」、未包機帶團出境考試
    等語，經查：
　㈠依前揭招生簡章下方記載，該「境外課程」價值二萬元，必
    須就補習費於「七日內繳清」方給予「完全贈送」之優惠（
    參本院卷第十五頁），顯然並非毫無條件即無償贈送之課程
    。另境外課程因系爭疫情，無法以包機帶團之方式出境考試
    ，業據被告首選補習班提出一百零九年六月二日聯合報報導
    香港隔離及限聚令新聞、被告與雄獅旅行社業務人員之對話
    紀錄及相關禁止組團出國新聞為證（參本院卷第一○一頁至
    第一○七頁），被告首選補習班未包機帶團出境考試顯無可
    歸責之事由，原告此部分對被告首選補習班之指摘，應屬無
    據。又如前所述，被告詹育仁並非契約當事人，原告本於契
    約關係對被告詹育仁主張權利，亦屬無據。
　㈡原告提出「境外課程」之退費申請表（參本院卷第十九頁）
    ，為被告首選補習班制式之表格，原告於本院一百一十年十
    月二十七日言詞辯論期日主張係被告詹育仁提供給該表格給
    原告簽，被告詹育仁亦承認確有此事（參本院卷第六十七頁
    ），足信被告首選補習班確實未履行該「境外課程」。
　㈢原告提出一百零九年七月十五日錄音檔譯文內容，五十五分
    二十二秒以下寫到參加考試前最後一週在大陸舉辦境外衝刺
    課程，五十七分十四秒以下寫到考前猜題我們會用什麼形式
    辦理，用視訊的方式（參本院卷第一九九頁），被告詹育仁
    於本院另案（一一○年度北小字第三三九五號）一百一十一
    年二月九日言詞辯論期日陳稱：「他們當初來的時候問我，
    是閒聊的方式，我不是負責人，不可能回任何承諾，如果有
    講也只是講有可能的方式。」（參本院前揭另案卷第二二八
    頁）。
　㈣本諸前揭相關證據，被告首選補習班應依約提供原告子女董
    若堯該考前猜題之「境外課程」，縱使疫情造成在大陸舉辦
    境外衝刺實體課程窒礙難行，惟衡諸誠信原則，被告首選補
    習班亦應將境外衝刺實體課程改為境外衝刺線上視訊課程，
    以符合疫情下之實際狀況，而非藉口疫情及「境外課程」為
    贈送之理由而拒不履行契約義務。
　㈤基上，被告首選補習班既未履行價值二萬元之考前猜題「境
    外課程」，原告自得基於不完全給付之契約法律關係，依民
    法第二百二十七條第一項、第二百二十六條第一項之規定，
    請求被告首選補習班即李霙仟給付二萬元及法定利息。　　
八、綜上所述，原告本於契約法律關係，請求被告連帶給付八萬
    二千一百二十五元及自起訴狀繕本送達之翌日起至清償日止
    ，按年息百分之五計算之利息，其請求於主文第一項之範圍
    內為有理由，應予准許。逾主文第一項範圍之請求，則屬無
    據，應予駁回。
九、本件係小額程序所為被告首選補習班即李霙仟一部敗訴之判
    決，依民事訴訟法第四百三十六條之二十規定，被告首選補
    習班即李霙仟敗訴部分應依職權宣告假執行。並依同法第三
    百九十二條第二項規定，依被告首選補習班即李霙仟聲請宣
    告被告首選補習班即李霙仟敗訴部分如供擔保，得免為假執
    行。
十、本件訴訟費用額，依後附計算書確定如主文所示金額。
十一、本件事證已臻明確，兩造其餘攻擊防禦方法，於本判決結
      果不生影響，爰不一一論述，併此敘明。
十二、據上論結，原告之訴為一部有理由，一部無理由，並依民
      事訴訟法第七十九條，判決如主文。
中　　華　　民　　國　　111 　年　　5 　　月　　5 　　日
　　　　　　　　　　          臺北簡易庭   
　　　　　　　　　　          法      官  文衍正
以上正本係照原本作成。
如對本判決不服，須於判決送達後二十日內向本庭（臺北市○○○
路○段○○○○○巷○號）提出上訴狀。（須按他造當事人之人數附繕
本）。如委任律師提起上訴者，應一併繳納上訴審裁判費。
中　　華　　民　　國　　111 　年　　5 　　月　　5 　　日
  　　　　　　　　　　　　　　書  記  官  高秋芬
訴訟費用計算書：
項        目             金  額（新臺幣）        備  註
第一審裁判費　　           1,000元
合　　　　計　　     　    1,000元 

附錄：
一、民事訴訟法第四百三十六條之二十四第二項：
    對於小額程序之第一審裁判上訴或抗告，非以其違背法令為
    理由，不得為之。
二、民事訴訟法第四百三十六條之二十五：
    上訴狀內應記載上訴理由，表明下列各款事項：
    (一)原判決所違背之法令及其具體內容。
    (二)依訴訟資料可認為原判決有違背法令之具體事實。